【裁判字號】    98,台上,289
【裁判日期】    980226
【裁判案由】    返還借款等
【裁判全文】
最高法院民事裁定              九十八年度台上字第二八九號
上  訴  人  乙○○
訴訟代理人  廖學興律師
            潘英芳律師
被 上訴 人  甲○○
訴訟代理人  曾威龍律師
上列當事人間請求返還借款等事件，上訴人對於中華民國九十七
年十一月十一日台灣高等法院第二審判決（九十六年度上字第一
○六九號），提起上訴，本院裁定如下：
    主  文
上訴駁回。
第三審訴訟費用由上訴人負擔。
    理  由
按上訴第三審法院，非以原判決違背法令為理由，不得為之。又
提起上訴，上訴狀內應記載上訴理由，表明原判決所違背之法令
及其具體內容、依訴訟資料合於該違背法令之具體事實，其依民
事訴訟法第四百六十九條之一規定提起上訴者，並應具體敘述為
從事法之續造、確保裁判之一致性或其他所涉及之法律見解具有
原則上重要性之理由，同法第四百六十七條、第四百七十條第二
項分別定有明文。而依同法第四百六十八條規定，判決不適用法
規或適用不當者，為違背法令；依同法第四百六十九條規定，判
決有該條所列各款情形之一者，為當然違背法令。是當事人提起
上訴，如合併以同法第四百六十九條及第四百六十九條之一規定
之情形為上訴理由時，其上訴狀或理由書應表明該判決所違背之
法令條項，或有關判例、解釋字號，或成文法以外之習慣或法理
等及其具體內容，暨係依何訴訟資料合於該違背法令之具體事實
，並具體敘述為從事法之續造、確保裁判之一致性或其他所涉及
之法律見解具有原則上重要性之理由。如未依上述方法表明，或
其所表明者與上開法條規定不合時，即難認為已合法表明上訴理
由，其上訴自非合法。本件上訴人對於原判決提起上訴，雖以該
判決有不適用法規、違背舉證責任分配法則及不備理由等違背法
令為由，惟核其上訴理由狀所載內容，仍屬就原審取捨證據、認
定事實之職權行使及其他與判決結果不生影響之理由，指摘原判
決不當，並就原審本於職權之行使所論斷：系爭農權路房地既係
上訴人（被上訴人之姊）買受，而非其弟即訴外人朱銘達（被上
訴人之兄）以上訴人名義借名登記。且上訴人因該房地經執行法
院查封後，乃由上訴人、朱銘達及其母商議，由上訴人標售後，
並借予朱銘達續住，因上訴人資金不足，遂由被上訴人提供其所
有系爭一三八等地號土地及上訴人以同段二二地號房地為抵押，
並以訴外人朱讚光名義向農會貸款新台幣（下同）六百五十萬元
，使上訴人據以繳納拍賣尾款，而取得該房地所有權。其中被上
訴人依消費借貸關係為先位聲明部分，固未能證明有消費借貸之
合致而不足採，但被上訴人因以上揭一三八等地號及同段一三七
之二地號土地為擔保向農會借貸，致受有四百三十九萬七千三百
三十四元之損害，上訴人並因而受有該金錢利益，而標得該房地
，並以該房地向農會貸款，被上訴人主張上訴人無法律上原因而
受有該金額之不當得利，洵可採信。則被上訴人追加後位聲明，
據以請求上訴人給付該金額本息，即屬正當等情，指摘其為不當
，並就原審已論斷說明或與判決基礎無涉者，泛言謂為違法，而
非表明該判決所違背之法令及其具體內容，暨依訴訟資料合於該
違背法令之具體事實，並具體敘述為從事法之續造、確保裁判之
一致性或其他所涉及之法律見解具有原則上重要性之理由，難認
其已合法表明上訴理由。依首揭說明，應認其上訴為不合法。
據上論結，本件上訴為不合法。依民事訴訟法第四百八十一條、
第四百四十四條第一項前段、第九十五條、第七十八條，裁定如
主文。
中    華    民    國  九十八  年    二    月  二十六  日
                      最高法院民事第六庭
                          審判長法官  朱  建  男
                                法官  顏  南  全
                                法官  林  大  洋
                                法官  沈  方  維
                                法官  王  仁  貴
      本件正本證明與原本無異
                                      書  記  官
中    華    民    國  九十八  年    三    月   十一   日
                                                      K


司法院資訊處製作；財團法人民間司法改革基金會備份。
